臺灣高等法院刑事判決
上 訴 人
即自訴人 丑○○○
　　　　 戊○○
　　　　 己○○
　　　　 壬○○
　　　 　寅○○
　　　 　子○○
　　　　 甲○○
右七人共同自訴代理人　陳明暉律師
被告　　 丁○○
　　　　 庚○○
　　　　 辛○○
　　 　　癸○○
　　　 　乙○○
右五人共同選任辯護人　范光柱律師
被　告　徐真梅（原名丙○○）
選任辯護人　陳石山律師
上列上訴人因自訴被告偽造文書等案件，不服臺灣桃園地方法院
八十七年度自字第七五號，中華民國九十一年一月七日第一審判
決，提起上訴，經判決後，由最高法院第二次發回更審，本院判
決如下：
    主  文
原判決關於辛○○、癸○○部分及乙○○偽造文書部份撤銷。
辛○○、癸○○、乙○○共同行使偽造私文書，足以生損害於他
人，各處有期徒刑陸月，如易科罰金，均以佰元折算壹日。
附表編號二十二所示土地登記申請書、權狀遺失切結書及繼承系
統表上偽造之丑○○○、戊○○、己○○之署押、印文，及偽造
之壬○○、寅○○、子○○、甲○○署押，暨偽造之「戊○○、
丑○○○、己○○」印章各壹顆，均沒收。
其餘上訴駁回。
    事  實
一、辛○○、癸○○與丁○○、庚○○、梁元妹（鄭盛宏之配偶
    ）、戊○○、丑○○○、己○○、壬○○、寅○○、子○○
    、甲○○等人均係已故鄭昌貴之繼承人。鄭昌貴於民國（下
    同）四十三年六月三日死亡後，遺有坐落新竹縣關西鎮○○
    段、中山段、上南片段及桃園縣龍潭鄉○○○段、銅鑼圈段
    等多筆土地，其間延未辦理繼承登記，嗣於七十八年九月十
    八日，在乙○○於新竹縣關西鎮○○里○○村○街十五號經
    營之代書事務所，由癸○○、鄭盛宏（辛○○之父）、鄭盛
    運（丁○○、庚○○之父）及代表已病故之鄭盛木全體繼承
    人之戊○○，共同在由乙○○擬定並擔任見證之切結書上簽
    署，同意：（一）現有土地政府徵收部分所領款項由鄭盛宏
    配合代書領取，扣除各項費用剩餘各分配五分之一；（二）
    關西土地（即坐落新竹縣關西鎮○○段明德小段二九０、二
    九一、二九二之一、二九三、五００、八八五、九一五地號
    、中山段中山小段一五０、一五五、一五六、一五七、一五
    八、一五九、一六０、一六一、一七０、一七一地號及上南
    片段南片小段三八地號等十八筆土地，下稱系爭關西土地）
    由戊○○全部繼承，所有費用由戊○○負擔，以外繼承人概
    不理睬；（三）龍潭土地由鄭盛宏與癸○○繼承；（四）打
    鐵坑土地由鄭盛運繼承，並委請乙○○辦理繼承登記及分割
    遺產各相關事宜，關於系爭關西土地繼承部分，代書乙○○
    因稅金、繼承人死亡及遺產稅之負擔問題，遲遲無法完成登
    記，期間因有人積極運作，購買系爭關西土地，詎辛○○及
    癸○○竟萌貪念，串通代書乙○○，基於行使偽造私文書及
    使公務員登載不實之犯意聯絡，於未取得全體繼承人同意下
    ，盜用壬○○、寅○○、子○○、甲○○等四人於八十年三
    月間因其父（或配偶）鄭俊漢死亡，而由戊○○與鄭盛宏為
    委託辦理繼承申報事宜前往代書乙○○處所交付之印章，及
    委請不知情之刻印者偽刻戊○○、丑○○○、己○○三人之
    印章，進而持以行使蓋印而偽造土地登記申請書、權狀遺失
    切結書及繼承系統表等私文書，嗣並持該等偽造之文書，共
    同以辛○○、癸○○、丁○○、庚○○、戊○○、丑○○○
    、己○○、壬○○、寅○○、子○○、甲○○及梁元妹等人
    名義，提出予新竹縣竹北地政事務所申請登記，將原應屬戊○○等七人所有之系爭關西土地，於八十六年七月二十五日
    辦理繼承登記，而使承辦之公務員不知其中不實，在其職務
    上所掌之公文書上，將系爭關西土地登記為辛○○、癸○○
    、丁○○、庚○○、戊○○、丑○○○、己○○、壬○○、
    寅○○、子○○、甲○○及梁元妹之全體繼承人分別共有，
    足以生損害於戊○○、丑○○○、己○○、壬○○、寅○○
    、子○○、甲○○及地政機關關於地籍資料登記之正確性。
二、案經丑○○○、戊○○、己○○、壬○○、寅○○、子○○
    及甲○○向原審法院提起自訴。
    理  由
一、訊據被告辛○○、癸○○及乙○○供承有於右揭時地，將鄭
    昌貴遺產之系爭關西土地辦理繼承登記為鄭昌貴全體繼承人
    分別共有之事實，惟均矢口否認有右述偽造文書犯行，並均
    辯稱：依原來所簽定之切結書所載，系爭關西土地係歸大房
    即戊○○等七人取得，但因戊○○等人無法繳納二百餘萬元
    之地價稅、遺產稅、規費、罰款等費用，致未能及時辦理繼
    承登記，而癸○○並因積欠稅捐而被限制出境，經辛○○與
    戊○○協商，同意大家共同負擔該等稅款，並就系爭關西土
    地辦理平均繼承登記，因而經過戊○○等人同意，始先繳納
    該等稅款，並由乙○○就系爭關西土地為辦理平均繼承登記
    ，並無偽造文書等語。
二、經查：
(一)自訴人戊○○（大房鄭盛木之全體繼承人之代表）與被告癸○○、被告辛○○之父鄭盛宏（三房）及同案被告鄭俊文、
    庚○○之父鄭盛運等人，於七十八年九月十八日在被告乙○○之代書事務所，由被告乙○○草擬、見證，簽訂切結書，
    協議分配被繼承人鄭昌貴之遺產，而約定系爭關西土地歸大
    房即自訴人戊○○等七人取得等情，此據被告辛○○、癸○○、乙○○及自訴人戊○○一致供明在卷，並有切結書及同
    意書影本各乙紙在卷可稽（見原審（一）卷第六頁、第七頁
    背面），嗣系爭關西土地經委託代書即被告乙○○以自訴人
    戊○○等七人、被告辛○○、癸○○及丁○○、庚○○暨訴
    外人梁元妹等人之名義，向新竹縣竹北地政事務所申請繼承
    登記，於八十六年七月二十五日將系爭關西土地辦理繼承登
    記為自訴人戊○○等七人、被告辛○○、癸○○及丁○○、
    庚○○四人及梁元妹等鄭昌貴全體繼承人分別共有等情，亦
    有土地登記申請書（內含繼承系統表）權狀遺失切結書、戶
    證明書及土地登記簿謄本等在卷可稽，至被告辛○○、癸○○及乙○○雖以前開情詞為辯，辯稱係經自訴人戊○○同意
    才辦理平均繼承的云云，然此為自訴人戊○○所否認，則本
    件所應審究者是系爭關西土地辦理平均繼承登記是否已經自
    訴人戊○○同意。
(二)查本件鄭昌貴之繼承人即被告辛○○之父鄭盛宏（三房）、
    癸○○（五房）及鄭盛運（即同案被告丁○○、庚○○之父
    、二房）與自訴人戊○○（大房，因其父鄭盛木已死亡，而
    由自訴人戊○○代表大房）等為如何分配鄭昌貴之遺產而簽
    具上開切結書，約定將系爭關西土地歸大房即自訴人戊○○
    等人全部繼承，嗣若依被告辛○○及癸○○所辯，經自訴人
    戊○○同意由全體繼承人共同負擔遺產稅、土地稅等稅款，
    而平均繼承系爭關西土地，若自訴人戊○○確同意變更上揭
    切結書之約定，而同意重新分配系爭關西土地，則此事涉全
    體繼承人之權利義務關係，衡情理應就如何分配鄭昌貴遺產
    重新簽具切結書，以資遵循，並將原切結書第三、四項所約
    定歸被告癸○○及鄭盛宏、鄭盛運分別取得之土地併為重行
    分配，始符情誼，惟何以就此事涉全體繼承人之重大事項，
    被告乙○○未重行擬定，並由全體繼承人簽署，且由其擔任
    見證之分產協議書，竟依被告乙○○供述當時僅有口頭約定
    云云，實有悖常理，且若自訴人戊○○既同意將原分配由其
    取得之系爭關西土地由鄭昌貴之全體繼承人共同平均繼承，
    惟何以自訴人戊○○竟未要求依該切結書應分歸被告癸○○
    及鄭盛宏、鄭盛運取得之土地亦應同為全體繼承人平均繼承
    ，並何以被告乙○○、辛○○及癸○○未就鄭昌貴全部遺產
    同時向地政事務所辦理共同平均繼承登記，迄今竟僅系爭關
    西土地辦妥共同平均繼承，而其餘財產迄未辦妥共同平均繼
    承，此亦據被告乙○○於本院本審審理時供述在卷（見本院
    更（二）卷第二一三頁），亦與常理相違。
(三)被告辛○○於八十六年五月四日，將系爭關西土地，其中尚
    未辦妥繼承登記坐落新竹縣關西鎮○○段一七０、一七一地
    號二筆土地，出售予證人余山海等情，此據被告辛○○及證
    人余山海於本院前審審理中供、證述在卷，並有被告辛○○
    與證人余山海所簽訂之不動產買賣契約書影本乙份在卷可憑
    （以上見本院上訴卷第一０八頁至第一一二頁、第一二０頁
    至第一二二頁），而依該不動產買賣契約書所載，該兩筆土
    地之買賣總價為一千四百八十五萬元，而證人余山海於本院
    前審審理中證稱：伊已分三次共付價金共九百五十五萬元給
    辛○○等語（見本院上訴卷第一０九頁、第一一０頁），被
    告辛○○於本院本審準備程序時亦供稱有自余山海拿到九百
    五十五萬元之買賣價款等語（見本院更（二）卷第一六三頁
    ），另證人陳德源於本院前審調查時亦到庭證稱曾欲仲介系
    爭關西土地之買賣，並曾告訴戊○○要將關西土地好好處理
    ，分得的錢可以在龍潭買一棟房子等語在卷（見本院上訴卷
    （一）九十一年十月三十一日訊問筆錄），足見系爭關西土
    地具有相當之價值，且僅其中二筆土地即高達千餘萬元，是
    自訴人戊○○等所述系爭關西土地價值在一千萬元以上等語
    ，尚非無據，而若自訴人戊○○等人當時無錢繳納辦理繼承
    所需之遺產稅、地價稅、規費等費用，並依被告辛○○、癸○○所繳納之遺產稅、規費等費用合計僅二百七十三萬五千
    二百六十九元（見原審卷（一）第一二七頁），則自訴人戊○○等人僅須出賣其中部分土地所得即敷支付，是依此自訴
    人戊○○等人是否可能因少數之遺產稅、規費等而同意放棄
    價值逾所須負擔費用甚鉅之系爭關西土地，而與其他三房平
    均繼承，實非無疑。
(四)被告辛○○於八十六年五月四日將未辦妥繼承登記坐落於新
    竹縣關西鎮○○段一七０、一七一地號之鄭昌貴遺產出售予
    證人余山海，而證人余山海於本院前審審理中證稱：大房（
    即自訴人戊○○等人）都沒有來過，後來辛○○跟伊說大房
    那邊還沒有搞好，一直都沒有辦理過戶，大房不同意，但辛○○說會去處理，所以大房部分要向法院提存等語（見本院
    上訴卷九十一年七月十二日訊問筆錄），已足證明被告辛○○出售該土地予證人余山海時並未徵得自訴人戊○○等人之
    同意。而系爭關西土地係於八十六年六月二十五日由被告徐
    真梅為代理人，並以被告辛○○、癸○○、丁○○、庚○○
    及自訴人戊○○、丑○○○、己○○、壬○○、寅○○、子
    ○○、甲○○暨案外人梁元妹等人名義向新竹縣竹北地政事
    務所辦理共同繼承登記，而所提出之繼承土地登記申請書（
    如附表編號二十二所示，內含繼承系統表、權狀遺失切結書
    、
    而依自訴人戊○○等人供稱並未委託他人（包括代書）製作
    該土地登記申請書等文件（如附表編號二十二號），亦未曾
    見過該土地登記申請書等文件，而該土地登記申請書及權狀
    遺失切結書上所蓋用之自訴人戊○○、丑○○○及己○○部
    分之印章（印文），據自訴人戊○○供稱並未曾見過該等印
    章，亦未交付予乙○○等語在卷，而被告乙○○於原審法院
    審理中供稱戊○○等人之印章係辛○○所交付云云（見原審
    卷第四六頁），惟於本院前審調查中先則供稱因時間太久忘
    記了云云，嗣則推說是戊○○提供的云云（見本院更（一）
    卷九十二年十一月二十一日準備程序筆錄），就蓋於該土地
    登記申請書及權狀遺失切結書上之自訴人戊○○、丑○○○
    及己○○之印章來源，前後供述已有不一，而被告乙○○於
    本院本審審理時雖復供稱戊○○等人之印章係戊○○所交付
    云云，惟此仍為自訴人戊○○所否認，而被告乙○○亦無法
    提出積極證據以資證明該等蓋於土地登記申請書及權狀遺失
    切結書上之自訴人戊○○、丑○○○及己○○之印章，確係
    渠等三人所有（本件自訴人戊○○於七十八年間即委託被告
    乙○○辦理系爭關西土地繼承登記事宜，迄八十六年間辦理
    共同繼承登記，其間自訴人戊○○之印章非無可能蓋於其他
    文件，被告乙○○儘可提出以供核對，惟均未據提出），是
    自訴人戊○○、丑○○○及己○○之印章顯屬偽造，堪予認
    定，至自訴人壬○○、寅○○、子○○、甲○○等四人之印
    章，係於八十年三月間因其父（或配偶）鄭俊漢死亡為辦理
    繼承登記，而由自訴人戊○○與二叔鄭盛宏偕同前往委託被
    告乙○○辦理繼承申報事宜所交付，此據自訴人戊○○、壬○○、寅○○、子○○、甲○○及被告乙○○供明在卷，並
    非為委託被告乙○○辦理本件系爭關西土地繼承登記而交付
    ，自無同意被告乙○○將渠等印章蓋用於八十六年六月二十
    五日提出之繼承登記申請書等文件上。茲查若自訴人戊○○
    等人同意將系爭關西土地由鄭昌貴之全體繼承人共同平均繼
    承，而系爭關西土地十八筆之土地所有權狀十八張既係由自
    訴人戊○○所保管，此據自訴人戊○○供述在卷，並有該十
    八張土地所有權狀影本附卷可參，並未遺失，衡情自訴人戊○○等人既同意將系爭關西土地由鄭昌貴之全體繼承人共同
    平均繼承，理應將印章及所保管之系爭關西土地之十八張土
    地所有權狀交付被告乙○○以供辦理，又何須由被告乙○○
    另偽刻自訴人戊○○、丑○○○及己○○之印章，亦無以系
    爭關西土地十八張土地權狀遺失為由而另出具切結書之理；
    至被告辛○○雖於原審法院審理中提出因遺失包括系爭關西
    土地之權利書狀而書立之切結書（見原審卷（四）第一二七
    頁），其上並蓋有自訴人戊○○之印章，而自訴人戊○○於
    原審法院審理中亦供認該印章係其所有，然否認有在該切結
    書上蓋印之事實（見原審卷（二）第三頁正面），而查該切
    結書究係如何作成，被告辛○○於本院前審審理中供稱：這
    切結書是七十八年徐代書（即被告乙○○）寫的云云，而被
    告乙○○竟供稱：這是辦理鄭俊漢遺產的時候職員寫的，不
    是伊寫的，遺失權狀即使一個人蓋章就可以申請了云云，而
    被告癸○○對於該切結書是否被告乙○○當場寫好並當場蓋
    章則供稱想不起來云云（以上均見本院更（一）卷九十二年
    十一月二十一日準備程序筆錄），彼等供述互相矛盾，且觀
    諸該切結書係以十行紙書寫，其中內容全寫在一頁，印章卻
    未緊接內容之後蓋用，反而蓋在另外一頁，又其內容並非從
    第一行開始寫起，最後一行又留空白，蓋用之印章上下亦無
    順序，其書立格式顯與常情有違，而若依被告乙○○所述該
    切結書係於辦理鄭俊漢遺產繼承時所製作，則何以其上竟同
    有鄭俊漢之簽名及印文，又自訴人戊○○所持有之土地權狀
    正本係在四十五年所取得，而該切結書上竟載稱「該土地權
    狀共三十六張，因不慎於民國43年8 月1 日遺失」，是該切
    結書所載內容是否為屬實，實非無疑，尚難據此即認自訴人
    戊○○等人有同意將系爭關西土地由鄭昌貴之全體繼承人共
    同平均繼承之事實。
(五)至證人鄭清盛、陳德源雖分別於原審法院審理中及本院前審
    調查時到庭證稱：「辛○○於八十五年（間某日）帶我（鄭
    清盛）到戊○○家中協商，辛○○與戊○○談及鄭昌貴遺產
    的事，戊○○說遺產稅太高，他無錢辦理，他們有討論說要
    按四房均分，後來戊○○跟辛○○說：如你有辦法，你就去
    辦」、「八十五年十二月二十九日我（陳德源）有與辛○○
    一起去戊○○家，有談到祖產的事，最後協商是遺產及費用
    由各房平均分擔，亦即各房把各房的稅繳了，鄭昌貴的土地
    平均分配，後來在八十六年二月三日我到辛○○家時戊○○
    亦到場，辛○○及戊○○也是談及遺產平分、費用平均負擔
    」等語（見原審（二）卷第十三頁背面、第十四頁正面、原
    審（一）卷第一０四頁、本院上訴卷（一）九十一年十月三
    十一日訊問筆錄），惟自訴人戊○○否認證言之真正，並質
    疑證人陳德源係為被告辛○○出面仲介土地買賣，有利害關
    係，其立場有失客觀，且由自訴人戊○○提出於八十六年十
    二月十八日與證人陳德源之電話錄音紀錄所載（見原審卷（
    二）第三二頁），證人陳德源急於促成系爭關西土地其中九
    一五地號土地之交易，以圖仲介利益，自有利害關係，其證
    詞之憑信性殊值斟酌，又證人鄭清盛於本院前審調查時亦到
    庭證稱當時他沒有注意聽等語（見本院上訴卷（一）第一八
    四頁），足見證人鄭清盛於原審法院之供述，非無疑義，況
    依前所述，本件自訴人戊○○等人始終未同意將系爭關西土
    地由鄭昌貴之全體繼承人共同平均繼承，是證人陳德源及鄭
    清盛上揭所述核與事實不符，自難採為有利被告辛○○、癸○○及乙○○之認定。至於被告辛○○訴請鄭昌明就坐落新
    竹縣關西鎮○○段一七０、一七一地號基地拆屋還地民事案
    件審理中（臺灣新竹地方法院八十六年度訴字第七二八號）
    ，自訴人戊○○、己○○於八十六年十月一日曾到現場履勘
    及調閱土地登記謄本後，雖因而知悉系爭關西土地已登記為
    均分，並於八十六年十月二日交付備忘錄給被告辛○○等人
    ，惟被告乙○○、辛○○及癸○○於八十六年六月二十五日
    偽造不實土地登申請書等文書持向新竹縣竹北地政事務而為
    系爭關西土地共同繼承登記時，被告乙○○、辛○○及癸○○三人之偽造文書犯行即屬成立，縱事後自訴人戊○○等人
    到場履勘及交付備忘錄，亦不因之影響被告辛○○、癸○○
    及乙○○已成立之犯罪，況該備忘錄係為便於處理無權占有
    及土地仲介買賣而交付，與被告辛○○、癸○○及乙○○辦
    理不實繼承登記無關，而自訴人戊○○於原審法院審理中亦
    供稱：伊當時有告訴辛○○，他暗中進行移轉，伊會告他，
    他說最好不要，日後再私下協調等語（見原審卷（三）九十
    年八月二十日訊問筆錄），且自訴人戊○○於八十六年十一
    月二十一日復委託黃訓章律師發函催告被告辛○○等人，主
    張被告辛○○等人以不法手段辦理前開繼承登記涉有偽造文
    書罪嫌，要求十日內出面會商解決，益徵自訴人戊○○等人
    始終未同意將系爭關西土地由鄭昌貴之全體繼承人共同平均
    繼承之事實。
    綜上所述，被告辛○○、癸○○及乙○○上揭所辯各節，要
    屬推諉卸責之詞，被告辛○○、癸○○及乙○○上揭偽造文
    書犯行，並足以生損害於戊○○、丑○○○、己○○、壬○○、寅○○、子○○、甲○○及地政機關關於地籍資料登記
    之正確性，事證明確，被告辛○○、癸○○及乙○○行使偽
    造私文書及使公務員登載不實犯行，應堪認定。
三、核被告辛○○、癸○○及乙○○所為，均係犯刑法第二百十
    六條、第二百十條之行使偽造私文書罪及第二百十四條之使
    公務員登載不實罪。被告偽刻及盜用印章，進而持以行使而
    偽造（或盜蓋）土地登記申請書、繼承系統表、土地權狀遺
    失切結書，其偽造及盜用印章印文部分，均為偽造私文書之
    階段行為，暨其等偽造私文書後，復持以向新竹縣竹北地政
    事務所申請登記行使，使公務員登載不實，其偽造私文書之
    低度行為應為行使偽造私文書之高度行為所吸收，均不另論
    罪。被告辛○○、癸○○及乙○○間，具有犯意聯絡及行為
    分擔，均為共同正犯。至被告辛○○、癸○○及乙○○利用
    不知情之刻印者偽刻自訴人戊○○、丑○○○及己○○印章
    ，要屬間接正犯。又被告辛○○、癸○○及乙○○所犯上揭
    二罪間，具有方法結果之牽連關係，為牽連犯，應從一重之
    行使偽造私文書罪處斷。原審就被告辛○○、癸○○及乙○○偽造文書部份，未詳加調查，細心勾稽，徒以自訴人戊○○原分得系爭關西土地本即應負擔此部分遺產稅、地價稅等
    ，嗣因積欠稅賦無法辦妥繼承登記，而與被告辛○○等人再
    次協商，且自訴人戊○○嗣並交付被告辛○○備忘錄幫助被
    告辛○○訴請鄭昌明拆屋還地，足見自訴人戊○○等人同意
    由被告辛○○出面籌款、辦理系爭關西土地之共同繼承登記
    ，而認被告辛○○、癸○○及乙○○所為尚不成立刑法行使
    偽造私文書罪及使公務員登載不實罪，而為被告辛○○、癸○○及乙○○無罪之諭知，自有未當，自訴人上訴意旨執此
    指摘原審判決被告辛○○、癸○○及乙○○偽造文書部分無
    罪係屬不當，為有理由，則原判決關於被告辛○○、癸○○
    部分及乙○○偽造文書部分既有可議之處，自應由本院將原
    判決關於被告辛○○、癸○○部分及乙○○偽造文書部分予
    以撤銷改判。爰審酌被告辛○○、癸○○及乙○○之素行，
    犯罪之動機、目的、手段，因而所致生之損害及犯罪後之態
    度等一切情狀，各論處有期徒刑六月。而查被告辛○○、癸○○及乙○○行為後，刑法第四十一條業於九十年一月十日
    修正公布，並自同年月十二日起施行，將得易科罰金適用範
    圍之法定最重本刑上限由有期徒刑三年以下提高至五年以下
    ，比較新舊法結果，以裁判時法較有利被告，自應依刑法第
    二條第一項前段之規定，並依修正後刑法第四十一條第一項
    規定諭知易科罰金之折算標準。至上開土地登記申請書、權
    狀遺失切結書及繼承系統表上偽造之自訴人丑○○○、戊○○、己○○之署押、印文及偽造之自訴人壬○○、寅○○、
    子○○、甲○○之署押，暨偽造之自訴人戊○○、丑○○○
    、己○○印章各一顆，均應依刑法第二百十九條規定，不問
    屬於犯人與否沒收，至該等文書上盜蓋之自訴人壬○○、寅
    ○○、子○○、甲○○之印文並非屬偽造，自無從併予宣告
    沒收。
四、自訴意旨另略以：被告丁○○及庚○○與被告辛○○、癸○○、梁元妹（鄭盛宏之配偶）及自訴人戊○○、丑○○○、
    己○○、壬○○、寅○○、子○○、甲○○等人均係已故鄭
    昌貴之繼承人。鄭昌貴死亡後，其遺產除關西、龍潭等三十
    六筆土地外，被告癸○○已於五十年、六十八年間，先分配
    到已登記或未登記三點二甲之林、煙、土地承租權，及約一
    百三十六坪之建築物等鉅額權益；被告辛○○之父鄭盛宏亦
    已先分得一點三甲地目為煙之土地承租權；而被告丁○○、
    庚○○之父鄭盛運則先分得坐落龍潭鄉打鐵坑約一０九坪之
    建築物。被告癸○○與鄭盛宏、鄭盛運（即自訴人戊○○等
    人之叔、祖輩）因已先獲得價值不菲之土地權益，乃與自訴
    人戊○○、丑○○○、己○○、壬○○、寅○○、子○○、
    甲○○等七人之先人鄭盛木成立協議，由鄭盛木單獨取得關
    西鎮之土地以平均各繼承人之利益。鄭盛木病故後，自訴人
    戊○○經其他繼承人之授權，於七十八年九月十八日，代表
    家人與被告癸○○及鄭盛運、鄭盛宏三人簽立切結書，同意
    ：（一）土地經政府徵收部分，所領款項由鄭盛宏配合代書
    領取，扣除各項費用剩餘各分配五分之一；（二）由大房即
    戊○○等七人繼承關西明德段等十八筆土地（下稱系爭關西
    土地），繼承所需費用並由戊○○負擔；（三）龍潭土地由
    辛○○之父鄭盛宏與癸○○繼承；（四）打鐵坑土地由丁○○、庚○○之父鄭盛運繼承。各房繼承人﹙四房早歿無後﹚
    並同意依被告乙○○代書所擬並由其擔任見證之分產協議書
    ，委請被告乙○○辦理繼承登記及分割遺產各相關事宜，關
    於關西土地繼承部分，被告乙○○代書因稅金及繼承人死亡
    以及遺產稅之負擔問題，遲遲無法完成登記，期間因有人積
    極運作，購買系爭關西土地，詎被告丁○○、庚○○竟與辛○○及癸○○、梁元妹萌貪念，串通被告徐真梅及乙○○，
    於未取得全體繼承人同意下，偽刻自訴人戊○○等七人之印
    章，進而持以行使，偽造土地登記申請書、繼承系統表、嗣
    並持偽造之文書，共同以被告丁○○、庚○○及辛○○、癸○○、梁元妹名義及擅自以自訴人戊○○等七人名義，提出
    予新竹縣竹北地政事務所申請登記，將原應屬自訴人戊○○
    等七人所有之關西土地，於八十六年七月二十五日辦理繼承
    登記，登記為被告丁○○、庚○○及辛○○、癸○○、梁元
    妹及自訴人戊○○等七人之全體繼承人分別共有，又被告乙○○接受自訴人戊○○等人委託處理土地登記事宜，竟意圖
    為第三人不法之利益或損害本人之利益，將原應由其辦理之
    事務，在未通知自訴人戊○○等人之情況下，交由被告徐真
    梅處理，而擅將原應屬於自訴人戊○○等人合法取得之土地
    ，登記為自訴人戊○○等人及被告丁○○、庚○○、辛○○
    、癸○○、梁元妹等共十二人名義，而為違背其等任務之行
    為，致生損害於自訴人戊○○等七人，因認被告丁○○、庚○○及徐真梅涉犯刑法第二百十六條、第二百十條之行使偽
    造私文書及第二百十四條之使公務員登載不實，而被告乙○○涉犯刑法第三百四十二條第一項之背信等罪嫌。
五、按犯罪事實應依證據認定之，無證據不得認定犯罪事實；又
    不能證明被告犯罪者，應諭知無罪之判決，刑事訴訟法第一
    百五十四條第二項及第三百零一條第一項分別定有明文。而
    所謂認定犯罪事實之證據，係指足以認定被告確有犯罪行為
    之積極證據而言，該項證據自須適合於被告犯罪事實之認定
    ，始得採為斷罪資料，如未能發現相當證據，或證據不足以
    證明，自不能以推測或擬制之方法，以為裁判之基礎；而刑
    法共同正犯之成立，除共同實施犯罪行為者外，其就他人之
    行為負共犯之責者，以有意思聯絡為要件，若事前並未合謀
    ，實施犯罪行為之際，又係出於行為者獨立之意思，即不負
    共犯之責（參照最高法院十九年上字第六九四號、二十九年
    上字第三一０五號、四十年臺上字第八六號及三十年上字第
    八一六號判例）。
六、訊據被告丁○○、庚○○、徐真梅及乙○○分別否認有右揭
    自訴人指述之偽造文書及背信犯行，被告丁○○、庚○○辯
    稱：渠等委託辛○○全權處理系爭關西土地共同繼承之事，
    辛○○告訴渠等稱已與戊○○談好平均繼承，渠等即將資料
    交與辛○○去處理等語；被告徐真梅辯稱：伊受僱於乙○○
    ，依乙○○之指示辦理系爭關西土地之繼承登記，所需資料
    及印章均由乙○○或當事人提供，並無偽刻自訴人之印章等
    語，而被告乙○○辯稱：伊是依照戊○○委託辦事，沒有必
    要拖延辦理，因分割繼承一定要有印鑑證明，而鄭昌貴之遺
    產證明出來後，陸續有其他人過世，所有案件又要重新辦理
    ，戊○○又都不繳稅，所以才會辦這麼久等語。經查：
(一)自訴人戊○○（大房鄭盛木之全體繼承人之代表）與被告癸○○、被告辛○○之父鄭盛宏（三房）及被告鄭俊文、庚○○之父鄭盛運等人，於七十八年九月十八日在被告乙○○之
    代書事務所，由被告乙○○草擬、見證，簽訂切結書，協議
    分配被繼承人鄭昌貴之遺產，而系爭約定關西土地歸大房即
    自訴人戊○○等人取得等情，此據被告丁○○、庚○○、乙○○及自訴人戊○○一致供明在卷，並有切結書及同意書影
    本各乙紙在卷可稽（見原審（一）卷第六頁、第七頁背面）
    ，嗣系爭關西土地經委託代書即被告乙○○以自訴人戊○○
    等七人、被告丁○○、庚○○、辛○○、癸○○及訴外人梁
    元妹等人之名義，向新竹縣竹北地政事務所申請繼承登記，
    於八十六年七月二十五日將系爭關係土地辦理繼承登記為自
    訴人戊○○等七人、被告丁○○、庚○○、辛○○、癸○○
    及梁元妹等鄭貴昌全體繼承人分別共有等情，亦有土地登記
    申請書（內含繼承系統表）權狀遺失切結書、
    意移轉證明書、遺產稅免稅證明書、遺產稅繳清證明書及土
    地登記簿謄本等在卷可稽，已如前述，是被告丁○○、庚○○二人同依繼承而登記為系爭關西土地之所有人。
(二)依被告丁○○、庚○○所辯渠等均係委託被告辛○○全權處
    理系爭關西土地共同繼承之事云云，而被告辛○○於本院本
    審準備程序及審理時亦供稱：由伊出面與戊○○協商系爭關
    西土地如何大家共同繳稅及辦理共同繼承登記事宜等語，被
    告癸○○於本院本審審理時亦供稱：都是由辛○○與戊○○
    溝通系爭關西土地之登記事宜等語，另被告乙○○於原審法
    院審理時及本院本審準備程序及審理時並供稱：丁○○、庚○○等人之印章是辛○○交給伊的，自訴人的印章是戊○○
    交給伊的，都是由戊○○及辛○○與伊接洽辦理本件土地繼
    承登記事宜等語（以上見原審卷（四）第六十頁、本院更（
    二）卷九十三年九月三十日準備程序筆錄及九十四年一月七
    日審判程序筆錄），又被告辛○○供稱於八十五年間某日曾
    偕同鄭清盛至戊○○家中協商本件土地如何辦理繼承登記之
    事等語，而證人鄭清盛於原審法院審理時亦證稱曾與辛○○
    至戊○○家中協商遺產之事等語（見原審卷（二）第十三頁
    背面、第十四頁正面），雖自訴人戊○○否認被告辛○○與
    證人鄭清盛於八十五年間到其家時，曾談及鄭昌貴遺產之事
    ，惟綜上所述，被告丁○○及庚○○所辯渠等均係委託被告
    辛○○全權處理系爭關西土地繼承之事，被告辛○○告訴渠
    等已與自訴人戊○○談好平均繼承之事，因而將資料及印章
    交由被告辛○○處理等語，尚非無據。
(三)本件系爭關西土地依上揭切結書所載本即歸自訴人戊○○等
    人取得，嗣自訴人戊○○並即委由被告乙○○辦理繼承登記
    ，其間因稅金、繼承人死亡及遺產稅之負擔問題，遲遲無法
    完成登記，被告癸○○並因稅捐未繳而被限制出境，而被告
    辛○○則因期間有人積極運作購買系爭關西土地，且將其中
    尚未辦妥繼承登記坐落於新竹縣關西鎮○○段一七０及一七
    一地號之鄭昌貴遺產，出售予余山海，已如前述，因而被告
    辛○○雖因而與自訴人戊○○商洽如何處理系爭關西土地繼
    承事宜，惟自訴人戊○○並未同意變更原前揭切結書之約定
    ，詎被告辛○○、癸○○及被告乙○○仍偽造土地登記申請
    書、繼承系統表及權狀遺失切結書等文件，而將系爭關西土
    地登記為鄭昌貴之全體繼承人分別共有，然被告丁○○及庚○○始終未與自訴人戊○○接觸談及系爭關西土地如何辦理
    繼承登記之事，並均係委由被告辛○○全權處理系爭關西土
    地繼承之事，而被告辛○○或係因已將其中系爭關西土地出
    售他人，亟欲就系爭關西土地辦理繼承登記，因而向被告丁○○及庚○○指稱已獲自訴人戊○○等人同意平均繼承，而
    向被告丁○○及庚○○拿取印章以辦理繼承登記，茲被告丁○○及庚○○既未與自訴人戊○○或受託辦理系爭關西土地
    繼承登記之被告乙○○有何接觸，則自訴人戊○○是否同意
    變更原切結書之約定，顯非被告丁○○及庚○○所得知，一
    切均由獲授權之被告辛○○處得知，而被告辛○○既告知已
    獲自訴人戊○○同意就系爭關西土地共同平均繼承，則被告
    丁○○及庚○○主觀上誤信為真，不疑有詐，因而持印章交
    由被告辛○○轉交被告乙○○辦理，而查無何證據足資證明
    被告丁○○及庚○○明知並未獲自訴人戊○○之同意，竟與
    被告辛○○等人共同謀議將系爭關西土地登記為鄭昌貴之全
    體繼承人分別共有，尚難因被告丁○○及庚○○同亦以繼承
    登記系爭關西土地之分別共有人，即遽認應與被告辛○○等
    人共負上揭罪責，是被告丁○○及庚○○所辯應堪採信。
(四)系爭關西土地辦理繼承登記之土地登記申請書、繼承系統表
    及權狀遺失切結書等文件，被告徐真梅固供認係其所書寫，
    並由被告徐真梅以自訴人戊○○等七人、被告癸○○等四人
    及訴外人粱元妹等人名義，向新竹縣竹北地政事務所申請登
    記，將系爭關西土地辦理繼承登記為自訴人戊○○等七人、
    被告癸○○等四人及訴外人粱元妹等人之鄭昌貴全體繼承人
    分別共有，惟查系爭關西土地之歸自訴人戊○○等人取得，
    係依上揭七十八年九月十八日在被告乙○○經營之代書事務
    所，由被告乙○○代為書立之切結書，而依自訴人戊○○供
    稱其並即於七十八年間委由被告乙○○辦理系爭關西土地之
    繼承登記云云，然被告徐真梅供稱伊於八十一年間始至乙○○代書事務所上班等語，此並據被告乙○○供認在卷（見本
    院上訴卷第一七０頁），而被告徐真梅並供稱伊於八十六年
    初始由乙○○將本件繼承登記交給伊辦理，當時乙○○除交
    給伊辦理繼承登記之相關文件外，還包括自訴人七人的印章
    等語（見原審卷（二）第七八頁、本院更（二）卷第五七頁
    ），就此被告乙○○亦供稱八十六年初，戊○○與辛○○在
    伊新竹縣關西鎮○○里○○村○街十五號的事務所協調，同
    意將本件登記轉給徐真梅辦，之後就全部轉給徐真梅辦了，
    包括雙方印章也轉給徐真梅等語（見原審卷（一）第五七頁
    背面、本院更（二）卷第八八頁、第一０三頁背面），而自
    訴人戊○○於原審法院審理時亦供稱乙○○於八十六年間另
    找一位代書丙○○（即徐真梅），把所有的土地都辦理分割
    登記，伊沒有交任何證件給丙○○代書等語（見原審卷（一
    ）第二二頁），則被告徐真梅既於八十一年間始受僱於被告
    乙○○，並於八十六年初始依被告乙○○之指示辦理系爭關
    西土地之繼承登記，而相關辦理繼承登記所需之繼承人資料
    及印章並均係由被告乙○○所交付，依此被告徐真梅就上揭
    切結書究何以簽立及其內容是否知悉，已有可疑，此被告徐
    真梅亦供稱伊沒看過切結書，不知系爭關西土地要歸自訴人
    繼承，伊係依乙○○指示辦理等語（見本院更（二）卷第五
    九頁），且查依民法規定，被繼承人之遺產係屬全體繼承人
    之公同共有（參照民法第一一五０條），被告徐真梅既受被
    告乙○○指示辦理系爭關西土地之繼承登記，因而其主觀上
    當認定係辦理繼承登記為鄭昌貴之全體繼承人所有，況依前
    所述，被告乙○○明知依切結書所載系爭關西土地本應屬自
    訴人戊○○等人所有，其竟與被告辛○○及癸○○勾串，佯
    以得自訴人戊○○同意將系爭關西土地辦理繼承登記為鄭昌
    貴之全體繼承人所有，而指示被告徐真梅依此辦理，茲被告
    徐真梅既僅係受僱於被告乙○○，就承辦之案件應如何辦理
    ，又豈能擅專，一切當必依被告乙○○之指示而為，應無任
    意變更被告乙○○所為指示之理，且參酌自訴人戊○○及其
    代理人陳明暉律師之所述，並未與被告徐真梅有何接洽，則
    本件被告徐真梅既係依被告乙○○之指示辦理，而並無證據
    足資證明被告徐真梅明知系爭關西土地應單獨辦理繼承登記
    為自訴人戊○○等人所有，而與被告辛○○、癸○○及乙○○等人共同謀議將系爭關西土地登記為鄭昌貴之全體繼承人
    分別共有，實難以被告徐真梅嗣受託辦理本件系爭關西土地
    之繼承登記，即遽認被告徐真梅應與被告乙○○、辛○○及
    癸○○共負本件罪責，是被告徐真梅上揭所辯，堪予採信。
(五)被告乙○○於七十八年間受自訴人戊○○等委任之後，即開
    始辦理自訴人戊○○等人所簽訂前開切結書之徵收補償費領
    取、分配及繼承登記等事項，惟其間因案外人鄭俊漢（即大
    房鄭盛木之次子，自訴人戊○○之弟）於八十年三月二十一
    日死亡，鄭盛宏（三房，即被告辛○○之父）於八十三年八
    月十二日死亡，及鄭盛運（二房，即被告丁○○、庚○○之
    父）於八十四年十一月五日相繼死亡，而系爭關西土地之地
    價稅復無人願意繳納，積欠八十一年至八十三之地價稅及滯
    納金高達六十九萬零六百十三元，因而致該等土地登記之納
    稅義務人（稅法上之管理人）即被告癸○○被財政部函請限
    制出境等情，有附表編號六至十四所示證據為憑。而自訴人
    戊○○於原審法院八十七年六月一日第一次調查時亦供稱拖
    延未辦理繼承登記之原因為七十八年時，代書說等領徵收補
    償費及當時估計遺產稅三、四百萬元，所以未去辦理，至八
    十三年時，代書稱含遺產稅在內的規費要六、七百萬元，所
    以一直未去辦理等語（見原審（一）卷第二二頁），證人陳
    德源於本院前審調查時亦證稱：八十五年底曾與辛○○到戊○○家，伊詢問為何關西土地這麼久未辦登記，辛○○及戊○○均表示，連同遺產稅、地價稅及其他規費約要五、六百
    萬元，無錢繳納，才會拖延至今，且每一房要負擔之遺產稅
    不同，因缺錢且複雜，所以遲遲未辦等語（見本院上訴卷（
    一）第一八七頁），是本件系爭關西土地遲未辦理繼承登記
    原因之一在於稅金問題乙節，堪予認定，且查被告乙○○自
    七十八年九月十八日受託領取徵收補償費，至七十九年十一
    月底方完成領取分配之程序，及八十年三月二十一日案外人
    鄭俊漢死亡至八十一年四月二十七日臺北市國稅局核發「鄭
    俊漢遺產稅免稅證明書」，期間均達一年以上，暨前述積欠
    地價稅、滯納金等事實，顯示本件鄭昌貴遺產繼承係因相關
    繼承人先後死亡，遺產稅計算方式複雜，及自訴人戊○○等
    人、被告等人不願繳納相關稅金、規費，致未能迅即辦妥所
    致。
(六)至自訴人戊○○等人雖主張：辦理系爭關西土地繼承登記所
    需之規費、代書費六十六萬餘元，早由被告乙○○於七十九
    年十一月間自代領之徵收補償費中扣除，其餘一百餘萬元，
    則開出金額均為二十六萬一千二百五十元之支票四張，分給
    四大房各一張，故系爭關西土地之所以無法辦理繼承，係被
    告乙○○無故拖延不辦理，而有背信情事等語，惟被告乙○○否認有自徵收補償費中扣除六十六萬元，作為辦理關西土
    地繼承登記所需之規費、代書費等情，辯稱：僅有扣除辦理
    徵收補償費所需之費用及報酬，其餘部分依切結書之約定分
    五份，其中自訴人戊○○拿二份，一份支票、一份現金等語
    ，而本院前審依自訴代理人之聲請，向新竹縣政府查詢系爭
    關西土地相關之領取徵收補償費資料，自訴人戊○○就新竹
    縣政府所函覆之相關資料並無法指出被告乙○○確有自補償
    費中扣除六十六萬元之情事，且被告辛○○等人於七十九年
    十一月間代領徵收補償費時，尚未開始辦理系爭關西土地之
    繼承登記手續，又如何能確實計算將來辦理繼承登記所需之
    規費、代書費係六十六萬餘元，並於七十九年十一間先行扣
    除，是被告乙○○就此所辯，尚非無據，且查簽訂切結書僅
    四房之繼承人，然其上竟約定「扣除各項費用剩餘各分配五
    分之一」，則該另一份由何人取得，自訴人戊○○、被告癸○○、乙○○就此供述均不相同（自訴人戊○○供稱：因為
    伊是配合伊叔叔鄭盛宏，因為他說其中一份就是要當辦理繼
    承之代書費、規費等及一切費用等語；被告癸○○則供稱：
    因為他說他是大房要分兩份，且還有一姐（即鄭昌貴之二女
    鄭次妹），所以要分二份等語；被告乙○○供稱：因為當初
    是由伊協調，而戊○○說他很辛苦所以要分二份，至於是不
    是一份要分給他姐，伊不知道等語－以上均見原審卷（四）
    九十年十月二十二日訊問筆錄），其個中實情究為如何，或
    因時間久遠及部分切結書簽訂人業已死亡，而難以查考，惟
    就徵收補償金分為五份，除四房各佔一份，另一份究何人領
    去，至今仍迭有爭議，應係造成自訴人戊○○與被告辛○○
    、癸○○、丁○○、庚○○間有所爭執，且遲遲未能配合辦
    理繼承登記之原因之一（此可由自訴人戊○○於八十五年九
    月七日寄送被告辛○○等四人之存證信函內容亦可得而知－
    如附表編號十六）。
(七)自訴人雖指述委任被告乙○○以來，並無因欠稅問題，致無
    法辦理繼承登記之情形，其中鄭昌貴之遺產因逾核課期間，
    不需繳納遺產稅，大房之鄭盛木及鄭俊漢均無庸繳納遺產稅
    ，迄八十年止，自訴人方面並無積欠地價稅云云，然查本件
    切結書簽定後，有關系爭關西土地之繼承登記拖延辦理之原
    因，已如前述，於簽定切結書時並未能預見二房鄭盛運及三
    房鄭盛宏會相繼於八十三年及八十四年間死亡，而衍生複雜
    之遺產稅計算及由何人繳納之問題，又系爭關西土地未辦理
    登記予自訴人戊○○之情形下，鄭盛宏及鄭盛運之繼承人即
    被告辛○○、案外人梁元妹及被告丁○○、庚○○等應繳納
    遺產稅分別為一百十四萬七千零十一元及十九萬零一百十八
    元，此有財政部臺灣省北區國稅局大溪稽徵所（以下稱大溪
    稽徵所）九十年九月二十八日函所檢附之遺產稅核定資料清
    單及遺產明細表在卷可稽（見原審卷（三）第一九七頁至第
    二０七頁），依前述遺產明細表可知，所有遺產核定金額為
    一千二百十三萬七千四百四十三元，其中關西土地部分（即
    前述切結書中分配予自訴人戊○○部分）之金額為一千一百
    十七萬一千六百四十四元，其餘部分為九十六萬五千七百九
    十八元，扣除前述分配予自訴人戊○○家族部分之關西土地
    後，案外人鄭盛宏及鄭盛運之遺產均不足一百萬元，再依前
    述遺產稅核定資料清單所載，案外人鄭盛宏部分之免稅額及
    扣除額合計為四百六十五萬元，案外人鄭盛運部分之免稅額
    及扣除額合計為八百八十萬元，是扣除前述自訴人戊○○家
    族分配到之關西土地部分，被告辛○○、案外人梁元妹及被
    告丁○○、庚○○原均無須繳納遺產稅，依前述切結書第二
    項之約定，所謂「關西土地由戊○○全部繼承，所有費用由
    戊○○負擔，以外繼承人概不理睬。」之文義，此部分之遺
    產稅是否由自訴人戊○○家族負擔，並非全屬無疑，自訴人
    主張並無因欠稅致無法辦理繼承登記之問題，除與自訴人戊○○八十七年六月一日於前審第一次調查時所供不符外，並
    有切結書真義解釋之疑義存在，尚難採信。
(八)依卷附切結書所載，系爭關西土地既約定由自訴人戊○○家
    族取得，則該等土地之地價稅自當由自訴人戊○○等負責繳
    納，惟該等土地自八十一年至八十五年止之地價稅及其滯納
    金均未繳納（八十一年至八十三年計六十九萬六百十三元，
    八十四、八十五年計三十九萬九千六百八十元，合計一百零
    九萬零二百九十三元），有繳款書五份及財政部八十六年三
    月六日台稅字第八六一一一一五二號函在卷可憑（見原審卷
    （二）第八六頁），致名義上被列為納稅義務人之被告癸○○因而被限制出境，已如前述，自訴人戊○○雖供稱：該等
    土地之稅金均由癸○○向各占有人收取，癸○○可收取而不
    收取繳納，致遭限制出境，乃咎由自取等語，惟前述關西土
    地多數為他人占用，自訴人戊○○、被告辛○○、癸○○家
    族均視該等占有人為無權占有，並拒絕收受其等繳納之租金
    ，以免造成租賃之事實等情，為自訴人戊○○及被告癸○○
    於本院前審調查時供述在卷（見本院上訴卷（四）九十年十
    月二十二日訊問筆錄），並有案外人鄭昌明於臺灣新竹地方
    法院審理八十六年訴字第七二八號拆屋還地事件，在八十六
    年九月六日提出之七十三年十二月十八日及八十六年四月二
    十三日關西郵局存證信函及支票影本各二份（檢附租金支票
    予案外人鄭盛木、鄭長妹、鄭次妹（即自訴人戊○○之父及
    二位姑媽）與被告癸○○，顯示自訴人戊○○與被告癸○○
    等一向均拒絕收受土地占有人給付，故案外人鄭昌明方有以
    此方式給付以資證明之必要）可資佐證，況查系爭關西土地
    既於七十八年間已分配由自訴人戊○○家族取得，縱至八十
    六年間因故未能辦妥繼承登記，自訴人戊○○一方亦可向稅
    捐稽徵機關變更其自己為納稅義務人，並向相關之占有人收
    取其所謂之稅金或不當得利，以支付地價稅，自訴人戊○○
    等竟不為此等行為保障其權益，反而稱：被告癸○○未向前
    開土地占有人收取稅金（租金）以繳納地價稅，致遭限制出
    境，是咎由自取等語，顯非可採。
(九)綜上所述，並查無何積極證據足資證明被告丁○○、庚○○
    及徐真梅明知並未獲自訴人戊○○等人之同意，而與被告辛○○、癸○○及乙○○共同謀議將系爭關西土地登記為鄭昌
    貴之全體繼承人分別共有之犯行，尚難依自訴人戊○○等人
    指訴被告丁○○、庚○○同亦登記為系爭關西土地之共有人
    ，暨系爭關西土地辦理繼承登記嗣係由被告徐真梅持向新竹
    縣竹北地政事務所辦理，即認被告丁○○、庚○○及徐真梅
    應共負上揭行使偽造私文書及使公務員登載不實罪責。又被
    告乙○○受託辦理系爭關西土地之繼承登記，惟自訴人戊○○等與被告辛○○等四人間因系爭關西土地徵收補償款分配
    不均、地價稅無人願意繳納、案外人鄭盛宏、鄭盛運死亡後
    新增加之遺產稅無人願意負擔、被告癸○○因欠稅而被限制
    出境及辦理繼承登記應提出所有繼承人之印鑑證明，而被告
    辛○○、丁○○、庚○○因故不願提出（以上可參考自訴人
    戊○○八十五年九月七日存證信函內容可證）等原因，致系
    爭關西土地遲遲未能依七十八年九月十八日切結書之約定，
    辦妥繼承登記，是有關關西土地遲遲無法辦理繼承登記乙節
    ，涉及親族間之恩怨及稅金繳納之問題，此係有諸多承辦業
    務之代書即被告乙○○所無法控制之原因，尚難因鄭昌貴遺
    產之土地延宕多年無法辦妥繼承登記，即遽認被告乙○○有
    為他人處理事務，而意圖為自己或第三人不法之利益，違背
    其任務之背信犯行，是被告丁○○、庚○○、徐真梅及乙○○上揭所辯應堪採信，原審因而以不能證明被告丁○○、庚○○、徐真梅及乙○○此部分犯罪，而為被告丁○○、庚○○、徐真梅及乙○○背信部分無罪之諭知，經核並無不合，
    自訴人戊○○等人上訴意旨猶執陳詞認被告丁○○、庚○○
    、徐真梅應與被告辛○○、癸○○及乙○○共負本件行使偽
    造私文書及使公務員登載不實罪責，暨以被告乙○○受委託
    而遲未完成辦理本件繼承登記，認被告乙○○應負背信罪責
    ，而指摘原審判決被告丁○○、庚○○、徐真梅及乙○○背
    信部分無罪係屬不當，尚難認有理由，此部分上訴應予駁回
    。
七、至當事人對於下級法院之判決有不服者，得上訴於上級法院
    ，第二審法院認為上訴不合法律上之程式，應以判決駁回之
    ，刑事訴訟法第三百四十四條第一項、第三百六十七條前段
    分別定有明文，是當事人得向上級法院提起上訴者，限於業
    經下級法院判決者而言。經查，本件上訴人即自訴人戊○○
    等人提起自訴時，於自訴狀內並未指訴徐真梅涉犯刑法第三
    百四十二條第一項之背信罪，嗣於八十九年四月二十七日補
    充自訴理由狀中雖指訴被告徐真梅與被告乙○○就背信犯行
    具有犯意聯絡及行為分擔，應論以共同正犯，然原判決僅就
    被告辛○○等六人涉犯刑法第二百十六條、第二百十條之行
    使偽造私文書及第二百十四條之使公務員登載不實部分，暨
    被告乙○○涉犯刑法第三百四十二條第一項之背信部分為審
    理，而就被告徐真梅是否涉犯刑法第三百四十二條第一項之
    背信罪嫌部分並未論及，依上述說明，此部分既屬已受請求
    之事項未予判決，自應由原審另為補充判決，是此部分未經
    原審判決，自訴人自無從就此部分提起上訴，此部分之上訴
    不合法律上程式，應予駁回，附此敘明。
據上論斷，應依刑事訴訟法第三百六十八條、第三百六十九條第
一項前段、第三百六十四條、第二百九十九條第一項前段，刑法
第二十八條、第二百十六條、第二百十條、第二百十四條、第五
十五條、第二百十九條、第二條第一項前段、第四十一條第一項
，罰金罰鍰提高標準條例第二條，判決如主文。
中　　華　　民　　國　　94　　年　　1 　　月　　21　　日
                  臺灣高等法院刑事第十八庭
                                審判長法  官  吳  敦
                                      法  官  沈宜生
                                      法  官  張傳栗
以上正本證明與原本無異。
被告乙○○被訴背信部分不得上訴。
其餘部分如不服本判決，應於收受送達後十日內向本院提出上訴
書狀，其未敘述上訴之理由者並得於提起上訴後十日內向本院補
提理由書（均須按他造當事人之人數附繕本）。
                                      書記官  秦慧榮
中　　華　　民　　國　　94　　年　　1 　　月　　25　　日
附錄：本案論罪科刑法條全文中華民國刑法第二百十六條行使第
      二百十條至第二百十五條之文書者，依偽造、變造文書或
      登載不實事項或使登載不實事項之規定處斷。
中華民國刑法第二百十條
偽造、變造私文書，足以生損害於公眾或他人者，處五年以下有
期徒刑。
附   表
┌──┬───────────┬──────────────┬─────────────┐
│編號│    時     間         │     事      項             │       證         據      │
├──┼───────────┼──────────────┼─────────────┤
│ 一 │四十三年六月三日      │鄭昌貴死亡，本件繼承開始。  │戶籍謄本一份、兩造均自認。│
│    │                      │                            │（見臺灣桃園地方法院八十七│
│    │                      │                            │年自字第七五號卷（四）第一│
│    │                      │                            │三九頁）                  │
├──┼───────────┼──────────────┼─────────────┤
│ 二 │七十年三月二日        │鄭昌貴配偶鄭張四妹死亡。    │戶籍謄本一份、兩造均自認。│
│    │                      │                            │（見臺灣桃園地方法院八十七│
│    │                      │                            │自字第七五號卷（四）第一四│
│    │                      │                            │０頁）                    │
├──┼───────────┼──────────────┼─────────────┤
│ 三 │七十五年四月十八日    │戊○○等人之父鄭盛木死亡。  │戶籍謄本一份、兩造均自認。│
│    │                      │                            │（見臺灣桃園地方法院八十七│
│    │                      │                            │自字第七五號卷（四）第一四│
│    │                      │                            │二頁）                    │
├──┼───────────┼──────────────┼─────────────┤
│    │                      │戊○○、鄭盛宏、鄭盛運、鄭盛│同日之切結書一份、癸○○等│
│    │                      │桐在乙○○處簽訂切結書，分割│三人之印鑑證明申請書各一份│
│ 四 │七十八年九月十八日    │鄭昌貴遺產，並委託乙○○辦理│。                        │
│    │                      │領取徵收補償款、分配及辦理繼│（見臺灣桃園地方法院八十七│
│    │                      │承登記。                    │自字第七五號卷（一）第六頁│
│    │                      │                            │、第九０頁至第九二頁）    │
├──┼───────────┼──────────────┼─────────────┤
│    │                      │戊○○、鄭俊漢、己○○、鄭詹│同日之切結書及同意書各一份│
│ 五 │七十八年九月二十一日  │秀蘭互相出具切結書、同意書，│。                        │
│    │                      │同意大房之遺產委託戊○○辦理│（見臺灣桃園地方法院八十七│
│    │                      │，並登記在戊○○名下。      │自字第七五號卷（一）第七頁│
│    │                      │                            │）                        │
├──┼───────────┼──────────────┼─────────────┤
│ 六 │七十九年十一月間      │乙○○領取徵收補償款，並分配│乙○○、戊○○之陳述及鄭俊│
│    │                      │予戊○○等人。              │政之土地銀行存褶一份。    │
│    │                      │                            │（見臺灣桃園地方法院八十七│
│    │                      │                            │自字第七五號卷（一）第一０│
│    │                      │                            │三頁至第一０四頁、第一一０│
│    │                      │                            │頁至第一一二頁）          │
├──┼───────────┼──────────────┼─────────────┤
│    │七十九年十一月二十日及│桃園縣稅捐處核發「鄭昌貴遺產│證明書二份。              │
│ 七 │八十年一月十四日      │稅逾核課期間案件同意移轉證明│（見臺灣桃園地方法院八十七│
│    │                      │書各一份。                  │年自字第七五號卷（一）第一│
│    │                      │                            │一三頁、第一一四頁、第一一│
│    │                      │                            │九頁、第一二０頁）        │
├──┼───────────┼──────────────┼─────────────┤
│ 八 │八十年三月二十一日    │鄭俊漢死亡。                │戶籍謄本一份、兩造均自認。│
│    │                      │                            │（見臺灣桃園地方法院八十七│
│    │                      │                            │自字第七五號卷（四）第一六│
│    │                      │                            │一頁背面）                │
├──┼───────────┼──────────────┼─────────────┤
│ 九 │八十年六月十三日      │臺北市國稅局核發「鄭盛木遺產│證明書一份。              │
│    │                      │稅免稅證明書」。            │（見臺灣桃園地方法院八十七│
│    │                      │                            │自字第七五號卷（一）第一二│
│    │                      │                            │二頁）                    │
├──┼───────────┼──────────────┼─────────────┤
│ 十 │八十一年四月二十七日  │臺北市國稅局核發「鄭俊漢遺產│證明書一份。              │
│    │                      │稅免稅證明書」。            │（見臺灣桃園地方法院八十七│
│    │                      │                            │自字第七五號卷（一）第一二│
│    │                      │                            │三頁）                    │
├──┼───────────┼──────────────┼─────────────┤
│十一│八十一年至八十三年間  │關西鎮遺產積欠地價稅及滯納金│新竹縣稅捐稽徵處繳款書三份│
│    │                      │，計六九○六一三元。        │。                        │
├──┼───────────┼──────────────┼─────────────┤
│十二│八十三年八月十二日    │鄭盛宏死亡。                │戶籍謄本一份、兩造均自認。│
│    │                      │                            │（見臺灣桃園地方法院八十七│
│    │                      │                            │自字第七五號卷（四）第一四│
│    │                      │                            │八頁背面）                │
├──┼───────────┼──────────────┼─────────────┤
│十三│八十四年十一月五日    │鄭盛運死亡。                │戶籍謄本一份、兩造均自認。│
│    │                      │                            │（見臺灣桃園地方法院八十七│
│    │                      │                            │自字第七五號卷（四）第一四│
│    │                      │                            │五頁）                    │
├──┼───────────┼──────────────┼─────────────┤
│    │                      │癸○○因係前述遺產積欠地價稅│財政部八十六年三月六日臺財│
│十四│八十四年間            │為財政部限制出境。          │稅字第八六０一一一一五二號│
│    │                      │                            │函（該函係追加八十四、八十│
│    │                      │                            │五年之地價稅合併列管）。  │
│    │                      │                            │（見臺灣桃園地方法院八十七│
│    │                      │                            │自字第七五號卷（二）第八六│
│    │                      │                            │頁）                      │
├──┼───────────┼──────────────┼─────────────┤
│    │                      │丁○○、庚○○、癸○○、鄭俊│龍潭郵局第五一一號存證信函│
│    │                      │賜共同寄發存證信函，催告鄭俊│一份。                    │
│十五│八十五年八月三十日    │政七日內出面辦理七十八年切結│（見臺灣桃園地方法院八十七│
│    │                      │書分配予戊○○關西鎮土地繼承│自字第七五號卷（一）第一一│
│    │                      │登記、積欠地價稅事宜，否則切│五頁）                    │
│    │                      │結書無效，並依法繼承。      │                          │
├──┼───────────┼──────────────┼─────────────┤
│    │                      │戊○○函復癸○○等四人，表明│北區七七支郵局第五九七號存│
│    │                      │係癸○○等人因徵收款扣除各項│證信函一份。              │
│十六│八十五年九月七日      │費用而發生爭議及藉詞未交付印│（見臺灣桃園地方法院八十七│
│    │                      │鑑證明等相關文件，致未能辦理│自字第七五號卷（一）第一一│
│    │                      │。                          │七頁）                    │
├──┼───────────┼──────────────┼─────────────┤
│    │                      │辛○○帶證人鄭清盛至戊○○家│證人鄭清盛八十七年十二月三│
│    │                      │中，辛○○、戊○○談及鄭昌貴│日陳述。                  │
│十七│八十五年間某日        │遺產事，戊○○稱遺產稅太高，│（見臺灣桃園地方法院八十七│
│    │                      │其無錢辦，雙方討論按四房均分│自字第七五號卷（二）第一三│
│    │                      │，最後戊○○告訴辛○○說：如│頁）                      │
│    │                      │你有辦法，你就去辦。        │                          │
├──┼───────────┼──────────────┼─────────────┤
│    │                      │辛○○帶證人陳德源至戊○○家│證人陳德源八十七年十月二十│
│十八│八十五年十二月二十九日│，談及祖產事，最後是遺產及費│六日陳述。                │
│    │                      │用由各房平均分擔。          │（見臺灣桃園地方法院八十七│
│    │                      │                            │自字第七五號卷（一）第一０│
│    │                      │                            │四頁正面）                │
├──┼───────────┼──────────────┼─────────────┤
│    │                      │證人陳德源到辛○○家，戊○○│證人陳德源八十七年十月二十│
│十九│八十六年二月三日      │亦到場，辛○○、戊○○說遺產│六日陳述。                │
│    │                      │平分、費用平均負擔。        │（見臺灣桃園地方法院八十七│
│    │                      │                            │自字第七五號卷（一）第一０│
│    │                      │                            │四頁正面）                │
├──┼───────────┼──────────────┼─────────────┤
│    │                      │申請辦理所有繼承人、被繼承人│戶籍謄本十二份（土地登記申│
│    │                      │之戶籍謄本（其中戊○○、鄭俊│請書附條件）。            │
│二○│八十六年一月十五日至同│異、丑○○○係八十六年六月十│                          │
│    │年六月十三日          │三日核發，另鄭俊漢及其繼承人│                          │
│    │                      │甲○○等之謄本係八十一年三月│                          │
│    │                      │十六日核發）。              │                          │
├──┼───────────┼──────────────┼─────────────┤
│    │                      │臺灣省北區國稅局核發鄭盛宏、│證明書二份（同前）。      │
│二一│八十六年六月二十日    │鄭盛運之「遺產稅繳清證明書」│（臺灣桃園地方法院八十七年│
│    │                      │。                          │自字第七五號卷（四）第一五│
│    │                      │                            │五頁至第一五九頁）        │
├──┼───────────┼──────────────┼─────────────┤
│    │                      │由丙○○為代理人，兩造及案外│土地登記申請書（內含繼承系│
│    │                      │人梁元妹共同提出本件分別繼承│統表、（權狀遺失）切結書、
│二二│八十六年六月二十五日  │登記申請。                  │前述戶籍謄本、同意移轉證明│
│    │                      │                            │書、遺產稅免稅證明書、遺產│
│    │                      │                            │稅繳清證明書）。          │
│    │                      │                            │（見臺灣桃園地方法院八十七│
│    │                      │                            │自字第七五號卷（四）第一三│
│    │                      │                            │一頁至第一六三頁）        │
├──┼───────────┼──────────────┼─────────────┤
│二三│八十六年七月二十五日  │新竹縣竹北地政事務所辦理繼承│土地登記簿謄本十八份。    │
│    │                      │登記。                      │（外放公文袋）            │
├──┼───────────┼──────────────┼─────────────┤
│    │                      │土地占有人告知戊○○、己○○│戊○○九十年八月二十日陳述│
│二四│八十六年九月下旬某日  │辛○○、癸○○有所有權。    │及己○○同年十月二十二日陳│
│    │                      │（戊○○、己○○自述）      │述。                      │
│    │                      │                            │（見臺灣桃園地方法院八十七│
│    │                      │                            │自字第七五號卷（三）第六五│
│    │                      │                            │頁至第七一頁、卷（四）第七│
│    │                      │                            │頁至第十三頁）            │
├──┼───────────┼──────────────┼─────────────┤
│二五│八十六年九月三十日    │戊○○申請土地登記簿謄本。  │土地登記簿謄本十八份。    │
├──┼───────────┼──────────────┼─────────────┤
│二六│八十六年十月一日中午十│戊○○領取土地登記簿謄本。  │戊○○九十年八月二十日及同│
│    │二時前                │（戊○○自述）              │年十月二十二日陳述。      │
│    │                      │                            │（見臺灣桃園地方法院八十七│
│    │                      │                            │自字第七五號卷（三）第六五│
│    │                      │                            │頁至第七一頁、卷（四）第七│
│    │                      │                            │頁至第十三頁）            │
├──┼───────────┼──────────────┼─────────────┤
│    │                      │辛○○訴請鄭昌明二人拆屋還地│戊○○、辛○○九十年七月十│
│    │                      │等事件履勘現場，戊○○、鄭俊│六日、八月二十日及十月二十│
│二七│八十六年十月一日下午三│異二人亦到現場（其二人稱係要│二日陳述、己○○九十年十月│
│    │時                    │去看違建有無再加蓋），履勘結│二十二日陳述、台灣新竹地方│
│    │                      │束後三人至癸○○家中，癸○○│法院八十六年度訴字第七二八│
│    │                      │並送二缶茶葉予其二人。      │號同日履勘筆錄。          │
│    │                      │                            │（見臺灣桃園地方法院八十七│
│    │                      │                            │年自字第七五號卷（二）第九│
│    │                      │                            │頁至第十二頁、卷（三）第六│
│    │                      │                            │五頁至第七一頁及卷（四）第│
│    │                      │                            │七頁至第十三頁、第一一九頁│
│    │                      │                            │）                        │
├──┼───────────┼──────────────┼─────────────┤
│    │                      │戊○○在桃園縣龍潭鄉中山科學│戊○○、辛○○九十年七月十│
│    │                      │研究院交付鄭盛木與鄭昌明八十│六日、八月二十日陳述、備忘│
│    │                      │九年三月二十日簽署之備忘錄予│錄一份。                  │
│    │                      │辛○○。（辛○○稱：係為幫其│                          │
│二八│八十六年十月二日      │打前述拆屋還地訴訟用；戊○○│                          │
│    │                      │先稱：係辛○○要該備忘錄證明│                          │
│    │                      │為無權占有，該土地可以買賣，│                          │
│    │                      │有人仲介要買賣；後稱：方便土│                          │
│    │                      │地仲介及掃除違建的侵害）    │                          │
├──┼───────────┼──────────────┼─────────────┤
│    │                      │戊○○等七人委託黃訓章律師發│黃訓章律師函一份。        │
│    │                      │函催告辛○○等五人，主張鄭俊│（見臺灣桃園地方法院八十七│
│二九│八十六年十一月二十一日│賜等人以不法手段辦理前開繼承│自字第七五號卷（三）第八五│
│    │                      │登記涉有偽造文書罪嫌，要求十│頁至第八七頁）            │
│    │                      │日內出面會商解決。          │                          │
├──┼───────────┼──────────────┼─────────────┤
│三○│八十七年四月十三日    │戊○○等提起本件自訴。      │自訴狀一份。              │
│    │                      │                            │（見臺灣桃園地方法院八十七│
│    │                      │                            │年自字第七五號卷（一）第一│
│    │                      │                            │頁至第三頁）              │
├──┼───────────┼──────────────┼─────────────┤
│    │                      │戊○○等七人委託黃訓章律師發│黃訓章律師函一份。        │
│三一│八十八年九月二十三日  │函催告辛○○等五人儘速辦理所│（見臺灣桃園地方法院八十七│
│    │                      │有權移轉登記返還非法取得土地│自字第七五號卷（三）第一二│
│    │                      │。                          │九頁至第一三０頁）        │
└──┴───────────┴──────────────┴─────────────┘
